【裁判字號】    99,交易,778
【裁判日期】    991028
【裁判案由】    業務過失傷害
【裁判全文】
臺灣臺中地方法院刑事判決             99年度交易字第778號
公  訴  人  臺灣臺中地方法院檢察署檢察官
被      告  丙○○
上列被告因業務過失傷害案件，經檢察官提起公訴（99年度偵字
第19982號），本院判決如下：
    主    文
丙○○犯業務過失傷害罪，處有期徒刑參月，如易科罰金，以新
臺幣壹仟元折算壹日。
    事  實
一、丙○○係在日堡全球精密科技股份有限公司擔任自小貨車駕
    駛，以載運貨物為業，為從事業務之人。其於民國98年10月
    14日上午，駕駛車牌號碼2K-5349號自小貨車，沿臺中縣神
    岡鄉○○路由北往南方向行駛，於同日上午11時25分許，行
    經民族路與社南街交岔路口時，原應注意行經閃光黃燈交岔
    路口應減速並小心通過，而依當時天候晴、路面無缺陷、無
    障礙物及視距良好，亦無不能注意之情事，竟疏未注意及此
    ，即貿然通過該路口，適甲○○○無照騎乘車牌號碼JUN-79
    3號重型機車，沿社南街由東往西方向行駛，行至該路口時
    欲左轉往民族路方向行駛，亦疏未注意行經閃光紅燈號誌路
    口，由支線道駛出左轉時，應暫停讓幹道車先行，亦貿然通
    過該路口，致丙○○之自小貨車左側與甲○○○機車之右把
    手發生碰撞，導致甲○○○人車倒地，受有右肱骨頸粉碎性
    骨折及右橈骨粉碎性骨折等傷害。丙○○於肇事後，於有偵
    查犯罪職權之公務員知悉犯罪人之前，即主動向到場處理交
    通事故之警員陳明自己係肇事者，並陳述肇事經過，自首而
    接受裁判。
二、案經甲○○○訴由臺灣臺中地方法院檢察署檢察官偵查起訴
    。
    理    由
壹、證據能力之說明：
    按被告以外之人於審判外之陳述，雖不符前4條之規定，而
    經當事人於審判程序同意作為證據，法院審酌該言詞陳述或
    書面陳述作成時之情況，認為適當者，亦得為證據。當事人
    、代理人或辯護人於法院調查證據時，知有第159條第1項不
    得為證據之情形，而未於言詞辯論終結前聲明異議者，視為
    有前項之同意，刑事訴訟法第159條之5定有明文。查其立法
    意旨在於傳聞證據未經當事人之反對詰問予以核實，原則上
    先予排除，惟若當事人已放棄詰問或未聲明異議，基於證據
    資料愈豐富，愈有助於真實發現之理念，且強化言詞辯論主
    義，法院自可承認該傳聞證據例外有證據能力。經查，本案
    檢察官及被告，均未爭執本判決所引用之各項證據，復未於
    言詞辯論終結前聲明異議，本院審酌各該證據作成時之情形
    ，亦無違法或不當取證之瑕疵，且均與本案之待證事實有關
    ，認以之作為本案之證據亦無不適當之情形，應認下列各項
    證據均有證據能力。
貳、實體之說明：
一、訊據被告丙○○坦承在日堡全球精密科技股份有限公司擔任
    自小貨車駕駛，以載運貨物為業，為從事業務之人，及於上
    開時地駕駛自小貨車與告訴人甲○○○所騎機車發生碰撞，
    並導致告訴人受有上開傷害，及其於本件車禍之發生亦有過
    失等業務過失傷害之犯罪事實，核與告訴人甲○○○於警詢
    時及偵查中之證述大致相符，復有道路交通事故現場圖、道
    路交通事故調查報告表(一)(二)、肇事人自首情形紀錄表、臺中
    縣警察局道路交通事故初步分析研判表、事故現場暨車損照
    片16張及神岡童醫院診斷證明書等在卷可稽。本件臺灣省臺
    中縣區車輛行車事故鑑定委員會雖認為本件車禍係因甲○○
    ○騎車行經閃光紅燈岔路口未讓右方幹線道直行來車先行即
    占用來車道搶先左轉，為肇事原因，而丙○○駕車則無肇事
    因素，有該委員會99年5月19日中縣鑑字第0995501261號函
    及鑑定意見書在卷可稽（他字卷第49至51頁）。惟查：「駕
    駛人駕駛汽車，應遵守道路交通標誌、標線、號誌之指示，
    並服從交通指揮人員之指揮。」、「汽車行駛時，駕駛人應
    注意車前狀況及兩車併行之間隔，並隨時採取必要之安全措
    施。」道路交通安全規則第90條、第94條第3項分別定有明
    文。次按：特種閃光號誌各燈號顯示之意義如左：一、閃光
    黃燈表示「警告」，車輛應減速接近，注意安全，小心通過
    。二、閃光紅燈表示「停車再開」，車輛應減速接近，先停
    止於交岔路口前，讓幹道車優先通行後認為安全時，方得續
    行。行車管制號誌之紅、黃色燈號得視需要改成閃光運轉，
    其顯示之意義與特種閃光號誌完全相同，道路交通標誌標線
    號誌設置規則第211條亦定有明文。本案被告行向之燈號為
    閃光黃燈，此為被告自承在卷，自應依上開規定駕車。而被
    告於談話紀錄表即自承：「（問：當時發現對方肇事車輛時
    ，雙方相距約幾公尺？採取何種反應措施？）我沒有看見對
    方，經碰撞後我有聽到聲音，我從後視鏡才發現與他人發生
    交通事故，我有閃避對方車輛。」等語（參他字卷第34頁）
    ；於偵查中再供稱：伊注意到的時候已經撞到甲○○○，伊
    沒有看到甲○○○轉彎，伊是感覺撞到甲○○○後，方向才
    偏的等語（他字卷第27頁），足見被告確有駕車於行經閃光
    黃燈號誌路口，未減速接近注意安全小心通過，致發生本件
    車禍，其有過失自明。而本件經送臺灣省車輛行車事故覆議
    鑑定委員會鑑定，即認：「甲○○○駕駛重機車，行經閃光
    紅燈號誌路口，由支道駛出左轉時，未暫停讓幹道車先行，
    為肇事主因。丙○○駕駛自用小貨車（誤載為重機車），行
    經閃光黃燈號誌路口，未減速接近注意安全小心通過，為肇
    事次因。」有該委員會99年7月6日覆議字第0996202500號函
    及覆議意見書在卷可稽（他字卷第65至67頁）。而被告之過
    失駕駛行為與告訴人之受傷間，亦有相當因果關係。從而本
    案事證明確，被告業務過失傷害犯行，洵堪認定。
二、核被告丙○○所為，係犯刑法第284條第2項前段之業務過失
    傷害罪。另「被告在犯罪未發覺之前，向該管公務員告知其
    犯罪，而不逃避接受裁判，即與刑法第六十二條規定之自首
    條件相符，不以言明白首並願受裁判為必要。即或自首後，
    嗣後又為與其初供不一致之陳述，甚至否認其有過失或犯罪
    ，仍不能動搖其自首之效力。」最高法院73年度台上字第62
    9 號判決可資參照。本案被告於肇事後，在未被有偵查犯罪
    職權之公務員知悉前，停留在現場，不逃避接受裁判，並在
    警方據報前往現場處理時，即當場承認為肇事人，自首而接
    受裁判，此有臺中縣警察局道路交通事故肇事人自首情形紀
    錄表附卷可參（他字卷第38頁），爰依刑法第62條前段之規
    定，減輕其刑。爰審酌被告之過失程度、告訴人所受之傷勢
    、被告於本院坦承犯行，惟仍未積極與告訴人和解之犯後態
    度等一切情狀，量處如主文所示之刑，並諭知易科罰金之折
    算標準。
據上論斷，應依刑事訴訟法第284條之1、299條第1項前段，刑法
第284條第2項前段、第62條前段、第41條第1項前段，刑法施行
法第1條之1第1項、第2項前段，判決如主文。
本案經檢察官乙○○到庭執行職務。
中    華    民    國    99    年    10    月   28     日
                刑事第十二庭    法  官  郭瑞祥
以上正本證明與原本無異。
如不服本判決應於收受判決後10日內向本院提出上訴書狀，並應
敘述具體理由；其未敘述上訴理由者，應於上訴期間屆滿後20日
內向本院補提理由書（均須按他造當事人之人數附繕本）「切勿
逕送上級法院」。
                                書記官  黃雅青
中    華    民    國    99    年    10    月    28    日
附錄論罪科刑法條：
中華民國刑法第284條第2項
從事業務之人，因業務上之過失傷害人者，處1年以下有期徒刑
、拘役或1千元以下罰金，致重傷者，處3年以下有期徒刑、拘役
或2千元以下罰金。

司法院資訊處製作；財團法人民間司法改革基金會備份。
